臺灣板橋地方法院刑事判決　　　　　　　　　　　　九十一年度訴字第一二九四號
　　公　訴　人　臺灣板橋地方法院檢察署檢察官
　　被　　　告　丙○○　男三十.
　　選任辯護人　陳德峰律師
右列被告因違反槍砲彈藥刀械管制條例等案件，經檢察官提起公訴（九十一年度偵字
第九六四八號），本院判決如左：
    主  文
丙○○未經許可，持有可發射子彈具有殺傷力之改造槍枝，處有期徒刑壹年陸月，併
科罰金新臺幣壹拾萬元，罰金如易服勞役，以銀元參佰元即新臺幣玖佰元折算壹日。
扣案仿ＣＬＯＣＫ廠１７型半自動玩具手槍製造而換裝土造金屬槍管之玩具手槍壹枝
（含彈匣壹個，槍枝管制編號：0000000000號）、仿ＢＥＲＥＴＴＡ廠半
自動手槍製造之金屬玩具手槍壹枝（含彈匣壹個，槍枝管制編號：00000000
00號）均沒收。
    事  實
一、丙○○前曾犯傷害、違反槍砲彈藥刀械管制條例、詐欺等案件（均不構成累犯）
    ，猶不知警惕，明知可發射子彈具有殺傷力之槍砲，非經中央主管機關許可不得
    持有，竟因懷疑其妻與另名男子楊文吉間存有不正常男女關係，即未經許可，於
    民國（下同）九十一年五月二十八日凌晨五時四十分許（起訴書誤載為同日凌晨
    五時五十分許），持具有殺傷力之仿ＣＬＯＣＫ廠１７型半自動玩具手槍製造而
    換裝土造金屬槍管之玩具手槍一支（含彈匣一個，槍枝管制編號：000000
    0000號，下稱仿ＣＬＯＣＫ廠玩具手槍）、仿ＢＥＲＥＴＴＡ廠半自動手槍
    製造之金屬玩具手槍一支（含彈匣一個，槍枝管制編號：0000000000
    號，下稱仿ＢＥＲＥＴＴＡ廠玩具手槍）及不具有殺傷力之改造子彈五顆，赴楊
    文吉位於臺北縣三重市街二０六巷八號二樓之住處大門前，猛按該址電鈴及腳踢
    大門，揚言要求楊文吉出面理論，惟楊文吉之父戊○○應門後不願開啟大門，丙○○遂繼續猛按電鈴及踢門，戊○○為避免聲響過大擾及鄰居，乃開啟大門任丙○○進入屋內，詎丙○○進入屋內後，即基於非法剝奪人之行動自由之犯意，以
    上開仿ＣＬＯＣＫ廠玩具手槍抵住戊○○下顎，強令戊○○隨同查看屋內各房間
    ，迨查看完畢未發現楊文吉，再將戊○○押返客廳，令戊○○坐於沙發椅上，適
    丙○○又發現楊文吉胞弟丁○○趁隙在房間內撥打電話報警處理，即持上開仿Ｃ
    ＬＯＣＫ廠玩具手槍上前強令丁○○掛斷電話，並強行將該具電話之電話線扯斷
    （毀損部分未據告訴），再以該把玩具手槍抵住扺丁○○頭部太陽穴，將丁○○
    強押至該房間門口，同時向丁○○脅稱：「沒有你的事不要管，死是不會要你死
    ，但會讓你斷手斷腳！」等語，其後復將丁○○強押至客廳，令丁○○與戊○○
    同坐於沙發椅上，繼而持上開玩具手槍抵住戊○○右小腿，強令戊○○持續聯絡
    楊文吉返回該址，並拉動其所持上開玩具手槍之滑套，向戊○○、丁○○二人脅
    稱：「我的槍是有掛牌的！」等語，而以強暴及脅迫方法剝奪戊○○、丁○○二
    人之行動自由，迨同日上午六時十分許，警方始據報赴上址當場逮捕丙○○，而
    查悉上情，並扣得上開改造玩具手槍二枝（含彈匣二個）及改造子彈五顆，總計
    丙○○非法剝奪戊○○、丁○○二人行動自由達二十餘分鐘之久。
二、案經戊○○、丁○○訴由臺北縣政府警察局三重分局報請臺灣板橋地方法院檢察
    署檢察官偵查起訴。
    理  由
一、訊據被告丙○○矢口否認有違反槍砲彈藥刀械管制條例及妨害自由犯行，辯稱：
    伊係於士林夜市之「金雞廣場」內購得上開玩具手槍，並不知悉該等玩具手槍係
    具有殺傷力之管制槍械，且伊當時係經告訴人戊○○同意始進入楊宅，因見告訴
    人丁○○自房間內衝出，乃取出其中一把玩具手槍自衛，嗣將該等玩具手槍置於
    該址客廳桌上，同時告知告訴人等該等玩具手槍均為假槍，並無未經許可持有管
    制槍械及剝奪告訴人行動自由之情事云云。經查：前揭被告如何持改造玩具手槍
    非法剝奪告訴人等行動自由之事實，迭據告訴人戊○○、丁○○二人於警訊、偵
    查及本院調查時指訴綦詳，核與證人即負責執行本件查緝任務之臺北縣政府警察
    局三重分局光明派出所警員甲○○、己○○、乙○○分別於本院調查時到庭結證
    之情節相符，並有扣案之上開改造玩具手槍二枝（均含彈匣）及改造子彈五顆可
    資佐證，參諸被告迭次供承其當時係挾怨持改造玩具手槍及改造子彈赴上址欲尋
    找楊文吉理論等情，自堪認告訴人等指訴之情節確與事實相符，被告辯稱其未非
    法剝奪告訴人等行動自由云云，純屬事後圖卸推托之詞，要無足採；次扣案之上
    開改玩具手槍經送請內政部警政署刑事警察局鑑定結果，其中仿ＣＬＯＣＫ廠玩
    具手槍一枝，係仿ＣＬＯＣＫ廠１７型半自動玩具手槍製造之玩具手槍換裝土造
    金屬槍管而成，機械性能良好，可擊發適用子彈，具有殺傷力，又仿ＢＥＲＥＴ
    ＴＡ廠玩具手槍一枝，係仿ＢＥＲＥＴＴＡ廠半自動手槍製造之金屬玩具手槍去
    除槍管內阻鐵而成，機械性能良好，可擊發適用子彈，亦具有殺傷力，有該局九
    十一年六月十三日刑鑑字第０九一０一三八七八五號槍彈鑑定書一份在卷足憑，
    堪認該等改造玩具手槍在客觀上確屬具有殺傷力之管制改造槍枝，又被告為警查
    獲之際，除持有上開玩具手槍外，尚一併持有五顆由玩具槍用金屬彈殼加裝直徑
    約六MM鋼珠組合而成之改造子彈等情（經送請內政部警政署刑事警察局鑑定結果
    認不具有殺傷力─參見上開鑑定報告書，公訴人未就此部分提起公訴），業據其
    自承在卷，並有搜索筆錄暨扣押物品目錄表一份在卷足憑，被告當時既一併攜帶
    改造玩具手槍及改造子彈赴告訴人住處尋釁，無論該等改造子彈嗣經鑑定結果是
    否果具有殺傷力，均足見其主觀上對於該等玩具手槍具有殺傷力一事，具有認知
    、預見與容認，再參諸被告於偵查中供稱：「（可以擊發？）在家門口時可以，
    現在不可以。（何以現在不可以？）我只有在我家門口試過，後來就沒有。」等
    語（參見偵查卷第二十頁），益見被告當時確已知悉該等玩具手槍均係機械性能
    良好且可擊發適用子彈之改造槍枝，其辯稱不知悉該等玩具手槍為管制槍械云云
    ，顯屬事後圖卸推托之詞，要無足採。至告訴人戊○○於本院調查時雖到庭證稱
    被告並未持槍抵住其頭部或身體云云，惟被告進入告訴人住處後，即以上開仿Ｃ
    ＬＯＣＫ廠玩具手槍抵住告訴人戊○○下顎，強令戊○○隨同查看屋內各房間等
    情，業據告訴人戊○○於警訊時及偵查中指訴綦詳，核與告訴人丁○○於警訊、
    偵查及本院調查時指訴之情節相符，參諸被告於偵查中供稱：「‧‧‧槍我拿出
    來只是嚇嚇他們（指告訴人等）‧‧‧」等語（參見偵查卷第二一頁），堪認告
    訴人戊○○於本院調查時就此部分所陳，應係記憶模糊誤差所致，尚難憑此作為
    有利於被告認定之依據；又被告雖於偵查中及本院調查時供稱當時上開玩具手槍
    均未裝入彈匣，扣案之改造子彈亦均置於其車內，並未一併攜入告訴人住處內，
    嗣其尚有拆卸滑動零件供告訴人等確認該等玩具手槍為假槍，且主動要求告訴人
    等報警處理云云，惟本件扣案之開改造玩具手槍及改造子彈均係警方於告訴人住
    處內逮捕被告時一併查扣者，業據證人甲○○、己○○、乙○○於本院調查時分
    別到庭一致結證無訛，且當時上開改造玩具手槍內仍裝有彈匣一節，復據證人甲○○於本院調查時結證明確，核與告訴人等於本院調查時一致指稱被告當時並未
    拆卸上開改造玩具手槍之彈匣或零件，亦未主動要求告訴人等報警等情相符，足
    見被告此部分供述內容是否屬實，實非無疑，殊難援其此部分供詞作為有利認定
    之依據，併此敘明。綜上所述，本案事證已臻明確，被告犯行洵堪認定。
二、查扣案之改造玩具手槍二枝（含彈匣二個），均係具有殺傷力之改造槍枝，屬槍
    砲彈藥刀械管制條例第四條第一項第一款所稱之可發射子彈具有殺傷力之改造槍
    枝，依同條例第五條規定，非經中央主管機關許可不得持有，被告未經許可持有
    該等改造槍枝，藉以實施強暴及脅迫，並剝奪告訴人等行動自由，核其所為，係
    犯刑法第三百零二條第一項之以非法方法剝奪他人行動自由罪（告訴人戊○○部
    分）、同條項之以非法方法剝奪他人行動自由罪（告訴人丁○○部分）及槍砲彈
    藥刀械管制條例第十一條第四項之未經許可持有可發射子彈具有殺傷力之改造槍
    枝罪；其以一行為而觸犯二個非法方法剝奪他人行動自由罪，為同種想像上競合
    犯，應依刑法第五十五條前段規定從一重處斷；又其所犯上開二罪間，具有目的
    與手段之關係，為牽連犯，應依刑法第五十五條後段規定，從一重之未經許可持
    有可發射子彈具有殺傷力改造槍枝罪處斷；至其未經許可持有可發射子彈具有殺
    傷力之改造槍枝，所侵害者為社會法益，縱令其持有之客體（改造槍枝）有數個
    ，該等客體之種類既屬相同，仍僅成立單純一罪，不發生想像上競合犯之問題（
    最高法院八十二年台上字第五三０三號判決參照）；又被告於其以非法方法剝奪
    告訴人等行動自由之際，雖同時以強暴、脅迫使告訴人等行無義務之事及妨害被
    害人行使權利，惟刑法第三百零二條之妨害自由罪，原包括私行拘禁及以其他非
    法方法剝奪人之行動自由而言，所謂非法方法，當包括強暴、脅迫等情事在內，
    故於剝奪行動自由行為繼續中，恐嚇被害人，並強暴、脅迫被害人行無義務之事
    ，或妨害被害人行使權利，自包含於剝奪被害人行動自由之同一犯意中，縱其所
    為合於刑法第三百零四條、第三百零五條之情形，仍應視為剝奪被害人行動自由
    之部分行為，無另成立刑法第三百零二條第一項強制罪或同法第三百零五條恐嚇
    罪之餘地，亦無認該等罪與刑法刑法第三百零二條第一項之罪，具有何等方法結
    果之牽連關係之餘地（最高法院八十七年臺上字第一０六六號判決及八十六年臺
    上字第二五０四號判決參照），從而，本件被告所為，尚無另成立強制或恐嚇罪
    名之餘地，公訴人認被告所為另成立刑法第三百零四條第一項之強制罪名、同條
    第二項強制未遂罪名、第三百零五條之恐嚇罪名，並認該等罪名與前述論罪部分
    具有牽連犯之裁判上一罪關係，均容有誤會，併此敘明。爰審酌被告為解決糾紛
    ，竟不思循合法途徑謀求解決，反以持槍剝奪告訴人等行動自由、強制告訴人等
    行無義務之事及妨害告訴人等行使權利等非法手段逞兇，徒令告訴人等身心飽受
    摧殘而無濟於事，且危害社會治安甚鉅，此外，並參酌彼等素行狀況（如事實欄
    所載之前科情形，有臺灣高等法院檢察署刑案紀錄簡覆表一份在卷可查）、犯罪
    手段、所生危害及犯罪後猶飾詞矯辯不知悛悔等一切情狀，量處如主文所示之刑
    ，並就罰金部分，諭知易服勞役之折算標準，以示懲戒。
三、公訴意旨另以：被告於前述時、地，無故侵入告訴人等住宅內，因認被告涉有刑
    法第三百零六條之侵入住居罪嫌云云。惟按告訴乃論之罪，未經告訴者，應諭知
    不受理之判決，刑事訴訟法第三百零三條第三款定有明文，而刑法第三百零六條
    之侵入住居罪須告訴乃論，同法第三百零八條第一項亦定有明文，查本件告訴人
    二人並未就被告侵入彼等住宅部分提出告訴，依照上述說明，此部分訴追條件自
    有未備，原應為不受理諭知，然公訴意旨既認此部分與前揭起訴論罪部分具有牽
    連犯之裁判上一罪關係，爰不另為不受理之諭知，附此敘明。
四、扣案仿ＣＬＯＣＫ廠１７型半自動玩具手槍製造而換裝土造金屬槍管之玩具手槍
    壹支（含彈匣壹個，槍枝管制編號：0000000000號）、仿ＢＥＲＥＴ
    ＴＡ廠半自動手槍製造之金屬玩具手槍一支（含彈匣，槍枝管制編號：0000
    000000號），均屬違禁物，已如上述，爰不問屬於犯人與否，均依刑法第
    三十八條第一項第一款之規定宣告沒收。另扣案之改造子彈五顆，均不具有殺傷
    力，已如上述，本院迄查亦無積極事證足資證明該等子彈係供被告犯上開罪名所
    用之物，爰不予宣告沒收，併此說明。
據上論斷，應依刑事訴訟法第二百九十九條第一項前段，槍砲彈藥刀械管制條例第十
一條第四項，刑法第三百零二條第一項、第五十五條、第十一條前段、第四十二條第
二項、第三十八條第一項第一款，罰金罰鍰提高標準條例第一條、第二條，現行法規
所定貨幣單位折算新臺幣條例第二條，判決如主文。
本案經檢察官郭緯中到庭執行職務
中      華      民      國      九十一      年    十二    月     六     日
                                        臺灣板橋地方法院刑事第二庭
                                            法  官  王  屏  夏
右正本證明與原本無異。
如不服本判決，應於判決送達後十日內向本院提出上訴狀。
                                            書記官  楊  璧  華
中      華      民      國      九十一      年    十二    月     九     日
附錄本案論罪科刑法條全文：
槍砲彈藥刀械管制條例第十一條：
未經許可，製造、販賣或運輸第四條第一項第一款所稱其他可發射金屬或子彈具有殺
傷力之各式槍砲者，處五年以上有期徒刑，併科新臺幣一千萬元以下罰金。
未經許可，轉讓、出租或出借前項所列槍砲者，處三年以上十年以下有期徒刑，併科
新臺幣七百萬元以下罰金。
意圖供自己或他人犯罪之用，而犯前二項之罪者，處無期徒刑或七年以上有期徒刑，
併科新臺幣一千萬元以下罰金。
未經許可，持有、寄藏或意圖販賣而陳列第一項所列槍砲者，處一年以上七年以下有
期徒刑，併科新臺幣七百萬元以下罰金。
第一項至第三項之未遂犯罰之。
刑法第三百零二條：
私行拘禁或以其他非法方法，剝奪人之行動自由者，處五年以下有期徒刑、拘役或三
百元以下罰金。
因而致人於死者，處無期徒刑或七年以上有期徒刑，致重傷者，處三年以上十年以下
有期徒刑。
第一項之未遂犯罰之。
